臺灣新北地方法院民事裁定
110年度消債更字第398號
聲  請  人  蔣玉梅  

代  理  人  謝杏奇律師(法扶律師)
上列當事人聲請消費者債務清理更生事件，本院裁定如下：
    主  文
聲請人甲○○自中華民國一百一十年十二月十六日上午十時起開始
更生程序。
命司法事務官進行本件更生程序。
    理  由
一、按債務人不能清償債務或有不能清償之虞者，得依本條例所
    定更生或清算程序，清理其債務。債務人無擔保或無優先權
    之本金及利息債務總額未逾新臺幣(下同)1,200萬元者，於
    法院裁定開始清算程序或宣告破產前，得向法院聲請更生。
    債務人對於金融機構負債務者，在聲請更生或清算前，應向
    最大債權金融機構請求協商債務清償方案，或向其住、居所
    地之法院或鄉、鎮、市、區調解委員會聲請債務清理之調解
    。協商或調解成立者，債務人不得聲請更生或清算，但因不
    可歸責於己之事由，致履行有困難者，不在此限。消費者債
    務清理條例(下稱消債條例)第3條、第42條第1項、第151條
    第1項、第7項分別定有明文。次按「法院裁定開始更生或清
    算程序後，得命司法事務官進行更生或清算程序，必要時得
    選任律師、會計師或其他適當之自然人或法人一人為監督人
    或管理。法院開始更生程序之裁定，應載明其年、月、日、
    時，並即時發生效力。消債條例第16條第1項、第45條第1項
    亦有明定。再按消債條例第151條第5項但書(現行法為第151
    條第7項但書)規定「因不可歸責於己之事由，致履行顯有重
    大困難」，並未附加「不可預見」之要件，亦即該事由並不
    以債務人「不可預見」為必要。該項但書規定情形，僅須於
    法院就更生或清算之聲請為裁判時存在即可，不以協商成立
    後始發生者為限，並與債務人於協商時能否預見無關。債務
    人於協商時縱未詳加思考、正確判斷，或可預見將來履行可
    能有重大困難而仍冒然簽約成立協商，亦不能據此即認其履
    行顯有重大困難係可歸責於債務人(司法院民國98年第1期民
    事業務研究會第24號司法院民事廳消費者債務清理條例法律
    問題研審小組意見參照)。
二、聲請意旨略以：聲請人前因遭受男友詐騙，要求聲請人借貸
    資金供其投資馬場而積欠債務，曾於民國95年依中華民國銀
    行公會會員辦理消費金融案件無擔保債務協商機制，向當時
    最大債權金融機構台新國際商業銀行股份有限公司(下稱台
    新銀行)申請債務協商，並達成分期還款協議，後因每月薪
    資扣除還款費用及扶養費後無法維持基本生活而毀諾。聲請
    人顯有不能清償債務之情形，爰依法聲請裁定開始消費者債
    務清理之更生程序等語。
三、經查：
(一)聲請人曾於消債條例施行前依中華民國銀行公會會員辦理消
    費金融案件無擔保債務協商機制，與最大債權金融機構台新
    商銀申請債務協商，並達成「80期、年利率3.88%、月付33,
    891元」之分期還款協議，惟聲請人於繳納22期款項後即未
    再繳款，經台新商銀於97年5月12日通報毀諾等情，業經台
    新商銀陳報在卷，堪認可採。是本件聲請人聲請更生可否准
    許，除須符合不可歸責於己之事由，致履行有困難之要件外
    ，尚須審究聲請人現況是否有不能清償債務或有不能清償之
    虞之情事而定。
(二)聲請人之財產及收入：聲請人名下除有亞太電信股票4,000
    股、南山人壽有效保單5件外，無其他不動產，有聲請人之
    財產及收入狀況說明書、全國財產稅總歸戶財產查詢清單、
    中華民國人壽保險商業同業公會保險業通報作業資訊系統資
    料查詢結果回覆書為證，堪信為實；聲請人之收入部分，依
    聲請人108、109年度綜合所得稅各類所得資料清單，其二年
    間收入為13,272元，惟上開資料僅係作為報稅之用，依其陳
    報每月平均薪資約為26,800元，並提出財產及收入狀況說明
    書、勞工保險被保險人投保資料表暨明細為憑，故本院暫以
    26,800元列計其每月收入。
(三)聲請人之必要支出狀況：聲請人主張其每月必要支出為房租
    5,000元、伙食費6,000元、交通費1,280元、行動電話費1,0
    00元、勞保費635元、健保費856元、子女扶養費7,000元。
    其中個人生活費部分(包含房租、伙食費、交通費、行動電
    話費、勞保費、健保費)，未逾新北市110年度最低生活費之
    1.2倍即18,720元，自得於此範圍內，毋庸提出相關必要生
    活費單據佐證。本院衡酌聲請人之家庭親屬狀況、工作型態
    、目前社會經濟消費之常情，上開必要支出費用未逾一般人
    生活程度，尚屬合理而堪採信；扶養子女部分，聲請人稱需
    扶養兒子乙○○，並提出戶籍謄本、全國財產稅總歸戶財產查
    詢清單、108年至109年度綜合所得稅各類所得清單資料為證
    。本院審酌查聲請人之子乙○○(100年次)，現未成年，且與
    聲請人同住，堪認其有受聲請人扶養之必要，至聲請人未成
    年子女之扶養費，雖聲請人與前配偶歐守仁已離婚，且聲請
    人於102年8月27日約定由母行使負擔未成年子女權利義務之
    一方，然考量未成年子女本即應由父、母二人共同扶養，是
    其扶養義務人，依法仍應計列二名。又本院衡以一般情形，
    未成年人多依附父母生活，日常生活較為單純，其支出應較
    成年人為低，爰依110年度新北市每人每月最低生活費標準1
    .2倍之六成計算未成年之子之每月支出金額，較為適宜。核
    估其未成年之子扶養費應為5,616元(計算式：18,720元×60%
    ÷2=5,616元)，而聲請人提列之扶養費逾此部分，應予剔除
    。準此，聲請人每月生活必要支出及扶養費應為20,387元(
    計算式：房租5,000元+伙食費6,000元+交通費1,280元+行動
    電話費1,000元+勞保費635元+健保費856元+扶養費5,616元=
    20,387元)。
(四)聲請人每月可處分所得，扣除每月必要生活支出及扶養費後
    ，每月雖有餘額6,413元，但已連續三個月低於前開與台新
    商銀達成「80期、年利率3.88%、月付33,891元」之清償方
    案，是依前揭民事業務研究會結論及消債條例第151條第8項
    準用同條例第75條第2項規定，聲請人因收入不足支應協商
    金額而毀諾，自屬有不可歸責於己之事由。是本院依據聲請
    人目前現況、財產、勞力及信用等清償能力為綜合判斷，其
    積欠債務數額顯非得在短期內完全清償，本件足堪認定聲請
    人應具有消債條例第3條所規定「債務人不能清償債務」之
    情形。
五、綜上所述，本件聲請人為一般消費者，其有無法清償債務之
    情事，又所負無擔保或無優先權之本金及利息債務總額並未
    逾1,200萬元，復未經法院裁定開始清算程序或宣告破產，
    並查無消債條例第6條第3項、第8條或第46條各款所定駁回
    更生聲請之事由存在，故聲請人本件更生之聲請，洵屬有據
    ，應予准許，並命司法事務官進行本件更生程序。
六、依消債條例第11條第1項、第45條第1項、第16條第1項，裁
    定如主文。
中　　華　　民　　國　 110　　年　　12　　月　　13　　日
                  民事第六庭    法　官　莊惠真
上為正本係照原本作成。
本件不得抗告。
本裁定已於110年12月16日上午10時公告。
中　　華　　民　　國　　110 　年　　12　　月　　16　　日
                                書記官　但育緗